【裁判字號】    97,訴,2068
【裁判日期】    990129
【裁判案由】    清償債務
【裁判全文】
                臺灣桃園地方法院民事判決
原      告    華南產物保險股份有限公司
法定代理人    涂志佶
訴訟代理人    丙○○
              戊○○
              甲○○
被      告    乙○○
上列當事人間請求清償債務事件，本院於民國99年1 月13日言詞
辯論終結，判決如下：
    主      文
被告應給付原告新臺幣伍拾伍萬玖仟伍佰元及自民國八十八年二
月十日起至清償日止，按週年利率百分之十八計算之利息。
訴訟費用由被告負擔。
    事實及理由
一、原告主張：
    被告前於民國87年3 月間，為購買代步車輛，持名下土地之
    所有權狀等文件，邀訴外人丁○○為其連帶保證人，與訴外
    人寶島商業銀行股份有限公司（嗣更名為日盛國際商業銀行
    股份有限公司，下稱日盛國際商銀）桃園分行簽立借貸契約
    （下稱系爭借款），向日盛國際商銀貸得新臺幣（下同）62
    萬元，期限自87年3 月25日起至92年3 月25日止，利息按週
    年利率18% 計算，而於87年3 月25日起，每月攤還本息；另
    約定如有一期遲延，全部債務視為到期，且自違約之日起，
    逾期6 個月以內者，按上開利率加付10% ，超過6 個月者，
    就超過部分，再按上開利率加付20% 之違約金。嗣日盛國際
    商銀將上開款項匯至訴外人即汽車商王記汽車企業有限公司
    （下稱王記汽車公司）所有之帳戶，並由原告承保上開消費
    貸款之信用保險。詎被告自87年9 月25日起未再按期清償，
    至88年2 月9 日止，共積欠日盛國際商銀本息暨違約金合計
    62 萬1,667元，原告即依上開保險契約，賠付該損失之90%
    即55萬9,500 元，而經日盛國際商銀將系爭借款債權讓與原
    告，爰依保險代位及債權讓與之法律關係，請求被告給付所
    欠款項等語。並聲明如主文所示。
二、被告則以：
    其未與日盛國際商銀訂立系爭借款契約，亦不知丁○○為何
    人等語，資為抗辯。並聲明原告之訴駁回。
三、原告主張日盛國際商銀前將系爭借款之金額，匯入王記汽車
    公司所有之帳戶，並與原告締結信用保險契約，而因該借款
    至88年2 月9 日止，已有62萬1,667 元未獲清償，原告乃依
    保險契約之約定，賠償日盛國際商銀55萬9,500 元，並由日
    盛國際商銀將系爭借款債權讓與原告等情，業據其提出王記
    汽車公司所開立之統一發票、日盛國際商銀之88年3 月18日
    寶銀信字第880067號函文及代位求償同意書各1 件為證，並
    為被告所不爭執，堪信此部分之事實為真正。
四、原告主張被告曾向日盛國際商銀借款，迄未清償等情，為被
    告所否認，並以上揭情詞置辯，是本件應審酌之爭點為系爭
    借款是否屬實？茲析述如下：
( 一)查 本件原告主張之事實，業據提出載有「乙○○」簽名及
    蓋章之汽車分期付款貸款借據影本1 紙為證，雖經被告否認
    為其訂立，而本院前依職權調取系爭借款之消費者貸款申請
    書原本、被告換領國民身分證之申請書原本、辦理結婚登記
    之申請書影本、其所有郵政儲簿之立帳暨更換印鑑申請書原
    本各1 件，併同被告當庭所書字跡原本1 份，囑託憲兵司令
    部刑事鑑識中心鑑定上開消費者貸款申請書中「乙○○」之
    簽名，是否為被告親自書寫，固經該中心以98年12月14日憲
    直刑鑑字第09 80002194 號函文，覆稱因送鑑資料不足，無
    法鑑定在案。然稽諸上揭郵政儲簿更換印鑑申請書及換領國
    民身分證申請書之原本，其上「乙○○」之簽名，即以肉眼
    為辨識，該筆勢、運筆流暢度及字體結構等特徵，均屬相符
    ，而被告關於換領國民身分證之過程，已於本院98年2 月25
    日言詞辯論期日，自承係親自前往辦理，即換領國民身分證
    申請書上簽名為其親自為之，則上開郵政儲簿更換印鑑申請
    書及換領國民身分證申請書之簽名均屬被告所書寫，首堪認
    定。
( 二)又 上開郵政儲簿更換印鑑申請書及換領國民身分證申請書
    上之「乙○○」部分之字跡與上開消費者貸款申請書之字跡
    相同，然被告於本院審理中，經本院當庭命其當場書寫姓名
    ，其卻寫出筆觸生硬、字體不同之字跡，經本院起疑，詢問
    為何其現今字體與95年換身分證之字體怎麼差那麼多？竟回
    稱: 「現在改寫正楷」（見98年2 月25日言詞辯論筆錄），
    衡以筆跡乃為慣性之原則，如無特殊原因，當無刻意改變字
    跡之理，是被告之誠信已屬有疑。
( 三)按私文書經本人或其代理人簽名、蓋章或按指印或有法院
    或公證人之認證者，推定為真正，民事訴訟法第358 條第1
    項定有明文，私文書經本人或其代理人簽名、蓋章者，推定
    為真正，民事訴訟法第358 條第1 項定有明文；私人之印章
    ，由自己使用為常態，被人盜用為變態，主張變態事實之當
    事人，自應就此印章被盜用之事實負舉證之責任（最高法院
    69年度台上字第1300號、70年度台上字第4339號、74年度台
    上字第461 號、74年度台上字第2143號、82年度台上字第15
    05號、86年度台上字第717 號、93年度台上字第1505號判決
    意旨參照）。衡諸經驗法則，被告既願於該郵政儲簿更換印
    鑑申請書中，親自書寫姓名，內容為「乙○○」之印文當亦
    為被告所有，即內容為「乙○○」之印章應為被告攜至辦理
    。又上開消費者貸款申請書所呈現之「乙○○」印文，與該
    郵政儲簿更換印鑑申請書內被告之蓋章相比對，在邊框範圍
    、字形格式及筆畫刻痕等外觀上，兩者復為一致，上開印文
    當同係被告所有之印章所用印，是本件消費者貸款申請書內
    被告之蓋章自堪認定為真。又被告於本院審理中，亦未舉證
    證明上開「印文」所有之印章而為或遭盜蓋，則該申請書即
    應認係被告所簽立，而屬真正。
( 四)復系爭借款之財力證明文件，乃被告名下土地之所有權狀
    乙情，有各該所有權狀影本各1 紙憑卷可考，被告雖同否認
    其真實性，然按土地所有權狀係公文書，依民事訴訟法第
    355 條第1 項規定，推定其為真正，被告就上開所有權狀係
    他人所偽造等情事，既未能舉證以實其說，所辯即無足採，
    而依社會通念，不動產之所有權狀，為攸關個人財產之重要
    文件，一般人皆會妥善保管，非他人可輕易取得，而被告亦
    未能舉證證明上開不動產所有權狀曾遭竊，堪認各該所有權
    狀乃被告為通過授信審核，而予提出。是原告所稱被告曾向
    日盛國際商業借款等語，自堪採信。
(五 )至於證人丁○○就是否認識被告，及有無就系爭借款擔任
    被告之連帶保證人等事實，雖到庭證述：「（法官當庭指認
    被告問：是否認識被告？）不認識」，「（法官問：你有當
    過別人買賣車子的連帶保證人？）沒有」，「（原告訴訟代
    理人提示文件問：被告是否邀請證人你為連帶保證人向寶島
    商業銀行股份有限公司申請貸款？貸款借據上之連帶保證人
    欄是否為你簽名？）那時候我要辦荷蘭銀行的信用卡，所以
    有拿我的印章跟身分證，後來都沒有辦出來。連帶保證人那
    欄不是我簽的」，「（被告問：你跟我並無交情，為何要幫
    我擔保？）我不認識你，我也不知道會幫你擔保。因為我委
    託一修的人幫我追回另一筆款項的，所以我才認識一修的人
    ，他們是徵信社的人，後來他跟我說他朋友說要買車子，實
    際情況如何我不清楚，他說要一個聯絡人，我看也是聯絡人
    ，有2 份，所以我就寫我的名字，其他我都沒有寫，後來我
    才知道有什麼汽車信貸的問題，我不知道為什麼我會變成連
    帶保證人」等語，然證人依上開借據之約定，為系爭借款之
    連帶保證人，有代負履行之責，其利害關係實與被告相同，
    所陳述不認識被告、及未就系爭借款擔任連帶保證人等證言
    ，尚難逕信為真，被告執此辯稱系爭債權不存在等語，洵無
    足採。
五、按消費借貸契約，借用人應於約定期限內，返還與借用物種
    類、品質、數量相同之物；遲延之債務，以支付金錢為標的
    者，債權人得請求依法定利率計算之遲延利息，但約定利率
    較高者，仍從其約定利率；當事人得約定債務人於債務不履
    行時，應支付違約金。民法第478 條前段、第233 條第1 項
    及第250條第1 項分別定有明文。是被告為購買車輛，前向
    日盛國際商銀貸得系爭借款，並經該銀行如數支付王記汽車
    公司，嗣其於88年2 月9 日起未按期償還，依上開借貸契約
    之約定，即應清償全部債務及各該利息及違約金。
六、綜上所述，原告於賠付日盛國際商銀關於該消費貸款之損失
    後，本於保險代位及債權讓與之法律關係，請求被告給付如
    主文第1 項所示之金額及利息，為有理由，應予准許。
七、兩造其餘攻擊、防禦，於判決之結果不生影響，爰不一一論
    述，附此敘明。
八、據上論結，本件原告之訴為有理由，依民事訴訟法第78條，
    判決如主文。
中    華    民    國      99    年    1     月   29   日
                  民事第一庭    法  官    陳婉玉
以上正本係照原本作成
如對本判決上訴，須於判決送達後20日內向本院提出上訴狀
中    華    民    國      99    年    1     月   29   日
                                書記官    利冠蔚

司法院資訊處製作；財團法人民間司法改革基金會備份。
